【裁判字號】    94,建,16
【裁判日期】    950512
【裁判案由】    給付工程款
【裁判全文】
臺灣板橋地方法院民事判決                94年度建字第16號
原      告  顥邁股份有限公司
法定代理人  丙○○
被      告  盛堂營造有限公司
法定代理人  甲○○
訴訟代理人  張秀夏律師
複代理人    尤淳郁律師
            張苑萱律師
上列當事人間請求給付工程款事件，經本院於民國95年4 月25日
言詞辯論終結，判決如下：
    主  文
原告之訴及假執行之聲請均駁回。
訴訟費用由原告負擔。
    事實及理由
一、程序上理由
    原告未於最後言詞辯論期日到場，核無民事訴訟法第386 條
    各款所列情形，爰依原告聲請，由其一造辯論而為判決。
二、原告起訴主張：被告於民國92年6 月1 日將位於高雄市○○
    街之家樂福鼎山店中地板工程以總價新台幣（下同）
    3,448,586 元發包予原告承攬施作。嗣於工程進行中，家樂
    福鼎山店於92年6 月7 日淹水，致原告業已施作之部分地板
    損壞，業主家樂福要求被告重新施做，被告乃要求原告重做
    ，並承諾重做費用將於申請保險理賠後給付予原告。原告乃
    重行施作，工程款計840,000 元。惟被告迄未將該重做部分
    之工程款給付予原告，爰依兩造間之協議，請求被告給付工
    程款。並聲明：(一)被告應給付原告840,000 元，及自起訴狀
    繕本送達翌日起至清償日止，按年息百分之五計算之利息。
    (二)願供擔保請准宣告假執行。
三、被告則以：
    (一)查位於高雄市○○街家樂福鼎山店之地板工程，被告確於
      92年6 月1 日發包予原告承作，並簽訂承攬合約契約，按
      前揭兩造間之工程契約約定，系爭工程總價為3,448,586
      元，此有兩造間之工程合約可茲為證。前揭系爭工程款總
      價3,448,586 元，被告早於93年3 月間即已依約全數給付
      完畢，此亦有估驗計價單、票據及原告收受款項之簽收回
      條等可資為證。原告主張因家樂福頂山店水災致已施作之
      地板壞掉，業主家樂福要求更換而請求重做之費用，顯見
      原告係主張兩造原訂契約範圍外之工程款請求，自應由原
      告就兩造間有另行約定超過原訂契約範圍之給付內容，且
      系爭工程款之項目及金額負舉證責任。
    (二)況且，縱原告之主張為真，原告所請求者為92年6 月7日
      家樂福鼎山店水災後，地板淹水毀損修復之工程款
      840,000 元，亦表示原工程契約係於92年6 月底方由被告
      完工驗收，故原告亦已自認於水災致定作物發生毀損時，
      系爭工程尚未完工驗收，依民法第508 條第1 項之規定，
      系爭工作物毀損滅失之危險，於定作人受領前，均由承攬
      人負擔，故請求被告給付系爭工程款840,000 元，實無理
      由。
    (三)又查，原告於鈞院94年8 月16日言詞辯論期日時表示係根
      據「協議」為本件重做部分之請求權基礎；復於94年9 年
      9 日庭訊時陳稱：「我是根據被告有承諾要請領保險理賠
      來給付重做部分的工程款來請求」云云，惟前揭94年7 月
      8 日言詞辯論期日時原告業已自承系爭地板重做工程係業
      主家樂福要求更換，被告亦於94年8 月16日庭訊時否認係
      由被告指示原告重做，是原告既自承係依家樂福之要求而
      重做地板工程，竟又聲稱係根據與被告間之協議為本件請
      求權基礎，請求被告給付系爭工程款，主張顯相矛盾！
    (四)家樂福鼎山店之保險契約係由家福股份有限公司（下稱家
      福公司）為要保人投保，並非由被告為之，且家福公司迄
      今仍未提出系爭地板重做工程申請保險理賠之資料，原告
      就此亦無法另舉證明之，故其主張實為無據：
      1.據家福公司於95年3 月21日所發家福法字第950321號函
        檢附之家樂福高雄鼎山店工程投保資料，本件係以家福
        公司為要保人，向保險公司訂立保險契約。原告所稱保
        險是被告買的、被告向其承諾說可以重做，會去請領保
        險理賠云云，均屬無稽。
      2.鈞院於94年9 月9 日及同年11月14日以板院通民道94年
        度建字第16號函詢家福公司就系爭地板工程因淹水重做
        部分是否有申請保險理賠？乙事，惟迄未獲家福公司回
        應，應係家福公司未向保險公司申請理賠、抑或已申請
        然未獲理賠。惟不論何情，原告自承乃聽從家福公司指
        示而重做地板工程、與被告間本無「協議」存在，亦非
        由被告向保險公司申請系爭工程之保險理賠，故關於是
        否申請保險理賠、或已獲保險理賠等事，實均與被告無
        涉。
    並聲明：(一)原告之訴駁回。(二)如受不利判決，被告願供擔保
    ，請准宣告免為假執行。
四、查原告主張被告於92年6 月1 日將高雄市○○街之家樂福鼎
    山店中地板工程以總價3,448,586 元發包予原告承攬施作。
    嗣於工程進行中，家樂福鼎山店於92年6 月7 日淹水，致原
    告業已施作之部分地板損壞，原告乃重行施作之事實，業據
    提出承攬合約書、估價單之影本各1 份附於本院卷第6-8 頁
    可憑，並為被告所不爭執，堪信為真實。
五、按請求履行債務之訴，除被告自認原告所主張債權發生原因
    之事實外，應先由原告就其主張此項事實，負舉證之責任，
    必須證明其為真實後，被告於其抗辯事實，始應負證明之責
    任，此為舉證責任分擔之原則。最高法院著有43年台上字第
    377 號判例意旨可資參照。查本件原告主張被告有承諾將請
    領保險理賠以支付重做費用，爰依據兩造間之協議，請求被
    告給付，但被告則否認兩造間有該協議之存在，抗辯：被告
    未要求原告重做，該工程之保險係家福公司所投保，被告並
    未承諾將請領保險理賠以為給付等語，依上開判例意旨，自
    應由原告就兩造間有上開協議之存在，負舉證責任。查，
    (一)原告就此雖舉證人乙○○於本院94年8 月16日言詞辯論期
      日到場證述「據我所知地板工程有作，但是是否全部面積
      都完成我不確定，不過可以確定的是是有剷除部分面積的
      地板重做，因為颱風水從上面流下來，積水在地面造成地
      板剝落，基於品質的要求必須重做。當時有協調重做，費
      用如何處理是由兩造去協商，我印象中是要由保險來負擔
      。保險不是我負責，我印象中只有舉證明確保險應該會給
      付。」、「我們是站在管理單位的立場，工程還沒有驗收
      地板就不能使用勢必要重做。原告之所以會重做應該就是
      協調是有一個結論。兩邊的代表如果沒有同意重做原告是
      否會重做。重做的面積材料及費用我就不清楚了。」等語
      為證（見本院94年8 月16日言詞辯論筆錄），以證明重做
      費用係由兩造協商，如被告未同意以保險理賠給付，原告
      自不可能重做。
    (二)惟查，原告所承作之系爭地板工程，係於94年6 月底始經
      驗收乙節，為兩造所不爭執，則家樂福高雄鼎山店於94年
      6 月7 日淹水，致原告所施做之部分地板損壞之際，該地
      板工程尚未完工，依民法第508 條第1 項「工作毀損、滅
      失之危險，於定作人受領前，由承攬人負擔，如定作人受
      領遲延者，其危險由定作人負擔。」之規定，該地板毀損
      重做之費用，本即須由原告負擔。又系爭家樂福鼎山店工
      程之保險係由家福公司所投保家福公司確有通知執行營造
      單位提出資料以報出險，但因資料不齊全，保險公司要求
      補正，嗣後因未再補正，故未獲理賠等情，亦據證人乙○
      ○證述「家福公司在工程開始時都會自己投保，當初泰禹
      建設在承攬系爭工程的時候家福公司有跟他說保險由家福
      公司來投保，當颱風來時，家福公司跟建築師也有通知泰
      禹建設及真正執行營造的單位整理需要報出險的資料，一
      開始工程公司或泰禹公司有在蒐集資料，後來有呈給保險
      公司，但保險公司認為資料不齊全，而且會有自負額，於
      是家福公司與建築師那邊就要求他們再補正資料，保險公
      司也同意可以補正資料。後來事情就不了了之，我後來也
      沒有接觸這件事了。」等語在卷可稽（本院94年1 月20日
      言詞辯論筆錄），並有保險契約書之影本1 份附於本院卷
      第99-125頁可憑，被告並無申請保險理賠給付之權利甚明
      。則被告抗辯其不可能承諾申請保險理賠以給付原告重做
      費用等語，即非不可採信。
    (三)此外，原告就被告應擔保保險理賠之給付，並未再舉證以
      為證明，則其據以請求被告給付，即屬無據。
六、綜上，原告既無法舉證證明兩造間有由被告請領保險金以支
    付重做費用之協議存在，則原告主張依該協議請求被告給付
    840,000 元及遲延利息，即無理由，應予駁回。
七、原告之訴既無理由而駁回，其假執行之聲請亦失所附依，爰
    併予駁回之。
八、結論：原告之訴為無理由，依民事訴訟法第385 條第1 項前
    段、第78條，判決如主文。
中    華    民    國    95    年    5     月    12    日
                  民事第三庭    法  官  陳麗玲
以上正本係照原本作成
如對本判決上訴，須於判決送達後20日內向本院提出上訴狀
中    華    民    國    95    年    5     月    12    日
                            書記官  陳玉心


司法院資訊處製作；財團法人民間司法改革基金會備份。
